臺灣高雄地方法院民事判決
110年度訴字第1343號
原      告  李幸津  


訴訟代理人  許諺賓律師
被      告  張鈞碩  

訴訟代理人  鄭明達律師
被      告  邱雅慧  
訴訟代理人  陳勁宇律師
上列當事人間請求損害賠償事件，本院於民國111 年2 月17日言
詞辯論終結，判決如下：
    主      文
被告應連帶給付原告新臺幣參拾萬元，及自民國一一○年十一月
二十七日起至清償日止，按週年利率百分之五計算之利息。
原告其餘之訴駁回。
訴訟費用由被告連帶負擔百分之三十，餘由原告負擔。
本判決第一項得假執行。但被告如以新臺幣參拾萬元為原告供擔
保後免為假執行。
原告其餘假執行之聲請駁回。
    事實及理由
一、原告主張：伊與被告乙○○於民國105 年12月25日結婚，婚後
    育有1 名子女，惟被告乙○○竟於婚姻關係存續中，分別於10
    9 年6 月16日、同年7 月23日偕同被告甲○○至址設高雄市○○
    區○○路0 號「御宿Motel （下稱御宿旅館）」、址設高雄市
    ○○區○○路000 號「歐閣精品汽車旅館（下稱歐閣旅館）」開
    房間休息，並發生性行為，其等間之行為已逾越一般男女社
    交感情分際，超過社會一般通念所能容忍範圍，而不法侵害
    伊基於配偶關係之身分法益，情節重大，且已造成伊於精神
    上受有痛苦，伊自得就被告間上開行為分別請求其等連帶賠
    償精神慰撫金各新臺幣（下同）50萬元，為此爰依民法第18
    4 條第1 項前段、第185 條第1 項、第195條第1 項、第3 
    項之規定提起本訴等語。並聲明：㈠被告應連帶給付原告100
     萬元，及自起訴狀繕本送達最後一位被告翌日即110 年11
    月27日起至清償日止，按週年利率5%計算之利息。㈡願供擔
    保，請准宣告假執行。
二、被告答辯：
  ㈠被告乙○○則以：伊雖然確實與被告甲○○於上開時間一同至御
    宿旅館及歐閣旅館各1 次，但伊否認有與被告甲○○發生性行
    為，而原告所提證據亦無法證明伊與被告甲○○在前述旅館內
    發生性行為，是原告應不得向伊請求損害賠償。又原告以伊
    車上行車紀錄器記憶卡所儲存之電磁紀錄影音內容為請求之
    證據，已涉犯刑法第359 條無故取得他人電腦或其相關設備
    之電磁紀錄之罪，且是違反伊之意思而不法取得之證據，嚴
    重侵害伊作為人格權核心之隱私權，證據本身具備違法性，
    而不得作為本件之證據。此外，縱認定伊與被告甲○○間有不
    適當之往來，原告請求之精神慰撫金亦已過高等語，資為抗
    辯。並聲明：㈠原告之訴駁回。㈡如受不利判決，願供擔保請
    准宣告免為假執行。
  ㈡被告甲○○則以：伊雖然確實與被告乙○○於上開時間一同至御
    宿旅館及歐閣旅館各1 次，但伊否認有與被告乙○○發生男女
    關係，亦無發生逾越普通朋友一般社交感情分際、超越社會
    一般通念所能容忍範圍之舉，是以原告無法證明伊有原告所
    主張侵害配偶權，且侵害情節已達破壞原告與被告乙○○間婚
    姻制度下共同生活之信賴基礎之程度，而與民法第195 條第
    3 項情節重大之構成要件有間，是原告以配偶權受侵害為由
    ，依民法第184 條第1 項前段、第195 條第1 項、第3 項之
    規定請求伊負損害賠償之責，自屬無據。又原告未經被告乙
    ○○同意，從其車中取得行車紀錄影像，且違背行車紀錄使用
    目的，已侵害被告乙○○之隱私權，該證據取得違反刑法規定
    ，不得做為證據。縱原告所提出之行車紀錄影像及譯文具有
    證據能力，該譯文內容亦無從證明被告間有發生男女關係，
    而具有逾越結交普通朋友一般社交感情分際、超過社會之容
    忍範圍之行為，是原告不得以該等證據為其請求之依據等語
    ，資為抗辯。並聲明：㈠原告之訴駁回。㈡如受不利判決，願
    供擔保請准宣告免為假執行。
三、兩造不爭執事項：
  ㈠原告與被告乙○○於105 年12月25日結婚，育有1 女，嗣於110
     年5 月12日經法院和解離婚，於110 年5 月21日申登。
  ㈡被告分別於109 年6 月16日、同年7 月23日一同至址設高雄
    市○○區○○路0 號御宿旅館、址設高雄市○○區○○路000 號歐閣
    旅館休息。
  ㈢被告甲○○於前述時間與被告乙○○至汽車旅館休息時，知悉被
    告乙○○與原告為夫妻關係。
四、得心證之理由
  ㈠按因故意或過失，不法侵害他人之權利者，負損害賠償責任
    ；數人共同不法侵害他人之權利者，連帶負損害賠償責任；
    不法侵害他人之身體、健康、名譽、自由、信用、隱私、貞
    操，或不法侵害其他人格法益而情節重大者，被害人雖非財
    產上之損害，亦得請求賠償相當之金額；前二項規定，於不
    法侵害他人基於父、母、子、女或配偶關係之身分法益而情
    節重大者，準用之，民法第184 條第1 項前段、第185 條第
    1 項前段、第195 條第1 項前段、第3 項分別定有明文。又
    婚姻乃男女雙方以終身共同生活為目的而締結之身分契約，
    夫妻之一方對於婚姻關係之完整享有人格利益，故於婚姻關
    係中，當事人間互負有貞操、互守誠信及維持圓滿之權利與
    義務，此種利益即民法第195 條第3 項所稱之「基於配偶關
    係之身分法益」即配偶權。而侵害配偶權之行為，並不以通
    姦行為為限，倘夫妻任一方與他人間存有逾越結交普通朋友
    等一般社交行為之不正常往來，其行為已逾社會一般通念所
    能容忍之範圍，已達破壞婚姻共同生活之圓滿安全及幸福之
    程度，即足當之，倘其情節重大，行為人即應依上開規定對
    被害人負非財產上即精神慰撫金之損害賠償責任。經查：
  ⒈被告固抗辯原告未經被告乙○○同意，從其車中取得行車紀錄
    影像，且違背行車紀錄使用目的，已侵害被告乙○○之隱私權
    ，該證據取得違反刑法規定，不得做為證據云云。惟原告是
    從其與被告乙○○於婚姻關係存續中共同使用之汽車（下稱系
    爭汽車）所裝設之行車紀錄器取得影像檔案一節，既為被告
    所不爭執（見訴字卷第43頁），則縱便被告抗辯系爭汽車多
    為被告乙○○所使用，原告不常使用一節屬實，系爭汽車仍為
    原告與被告乙○○共同使用、支配之車輛，原告自有權觀看、
    取得自己具有使用、支配權利之車輛所裝設行車紀錄器儲存
    之影像，是原告從系爭汽車上行車紀錄器取得電磁紀錄，即
    非無故取得他人相關設備之電磁紀錄，該行車紀錄影像檔案
    並非原告違反刑法規定取得之證據，是被告上開抗辯，應非
    可採。
  ⒉被告復抗辯其等雖有於109 年6 月16日一同至址設高雄市○○
    區○○路0 號御宿旅館休息，但是是為休息、玩手遊及聊天，
    並未發生性行為，亦無發生逾越普通朋友一般社交感情分際
    、超越社會一般通念所能容忍範圍之舉云云。惟被告乙○○為
    已婚人士，且為被告甲○○所知悉等節，為被告所不爭執，又
    汽車旅館乃為提供客戶床具、房間及足夠隱私之場所，一男
    一女前往投宿、休息多係為發展、培養彼此間親密伴侶關係
    ，罕見只是為聊天、遊戲而前往，被告為維護被告乙○○與其
    妻婚姻共同生活之圓滿安全及幸福，本應避免在只有2 人情
    況下至汽車旅館休息，卻在市面上有眾多咖啡廳、餐廳等場
    所可供休息、玩手遊、聊天之下，只為休息、玩手遊及聊天
    至汽車旅館休息，顯然有違常情。況系爭汽車行車紀錄器錄
    及被告甲○○當日詢問被告乙○○：「啊跟我做呢」時，被告乙
    ○○回答：「舒服啊，不然剛剛怎麼有出來」，且錄及被告乙
    ○○當日詢問及：「阿你妹妹有滿足嗎」時，被告甲○○回答：
    「矮優，有啦」，此有行車紀錄影像檔案光碟及譯文附卷可
    查（見審訴字卷證物袋、第23至25頁），而此等內容顯然是
    現在社會一般成年人對於性行為滿意程度討論所為用語，則
    被告於無他人同行下，2人單獨至汽車旅館訂房休息，並遭
    行車紀錄器錄及其等討論彼此對於性行為之滿意程度，足見
    被告確實於上開時間、地點有為性行為，被告上開抗辯，尚
    非屬實。
  ⒊被告另抗辯其等雖有於109 年7 月23日一同至址設高雄市○○
    區○○路000 號歐閣旅館休息，但是是為休息、玩手遊及聊天
    ，並未發生性行為，亦無發生逾越普通朋友一般社交感情分
    際、超越社會一般通念所能容忍範圍之舉云云。惟如前述，
    被告只為休息、玩手遊及聊天而同至汽車旅館休息，顯然與
    常情有違。況系爭汽車行車紀錄器錄及被告乙○○於該日表明
    ：「而且你最後，剛剛幫我舔的時候，我已經沒有那種很爽
    的感覺」等語，此有行車紀錄影像檔案光碟及譯文附卷可查
    （見審訴字卷證物袋、第29頁），足見被告至汽車旅館並非
    只是休息、玩手遊及聊天，而係有發生性行為，否則2 人當
    日不會有前述內容之對話，是被告上開抗辯，尚非可採。
  ⒋綜上所述，被告確實分別於109 年6 月16日、同年7 月23日
    一同至御宿旅館、歐閣旅館休息，並發生性行為，此足認被
    告所為已非結交普通朋友等一般社交行為，而逾社會一般通
    念所能容忍之範圍，業達破壞婚姻共同生活之圓滿安全及幸
    福之程度，且情節重大，原告自得請求被告連帶負損害賠償
    責任。
  ㈡按慰藉金之賠償須以人格權遭遇侵害，使精神上受有痛苦為
    必要，其核給之標準固與財產上損害之計算不同，然非不可
    斟酌雙方身分資力與加害程度，及其他各種情形核定相當之
    數額。經查，被告確實於上開時間、地點至前述汽車旅館休
    息，並發生性行為，而具有侵害原告配偶權之舉，已如前述
    ，原告主張因此受有精神上痛苦，而請求精神慰撫金，應屬
    有據。又原告為大學畢業，擔任民間企業一般事務人員，並
    兼職從事眼睫毛美容工作，名下沒有財產；被告乙○○為大學
    畢業，現於父母開設之青草店茶工作，名下有土地1 筆、房
    屋1 戶；被告甲○○為大學畢業，擔任補習班行政人員，名下
    沒有財產，有稅務電子閘門財產所得調件明細表可資為憑（
    見審訴字卷證物存置袋），且為兩造所不爭執（見訴字卷第
    45至46頁），審酌被告不當交往之行為態樣，並衡以兩造之
    身分、地位、經濟能力、經歷、加害程度及損害等一切情狀
    ，認原告就被告上開2 侵權行為，所得請求之非財產上損害
    賠償以各15萬元為適當，至原告逾此金額之請求，則難認有
    理。
五、綜上所述，被告確實分別於109 年6 月16日、同年7 月23日
    一同至御宿旅館、歐閣旅館休息，並發生性行為，侵害原告
    之配偶權，情節重大，而各得請求被告連帶賠償精神慰撫金
    15萬元。從而，原告依民法第184 條第1 項前段、第185 條
    第1 項前段請求被告連帶給付30萬元及自起訴狀繕本送達最
    後一位被告翌日即110 年11月27日起至清償日止按週年利率
    5%計算之利息，為有理由，應予准許。至其逾此範圍之請求
    ，則無理由，應予駁回。
六、本件原告勝訴部分所命給付之金額未逾50萬元，依民事訴訟
    法第389 條第1 項第5 款之規定，自應依職權宣告假執行，
    而此部分雖經原告陳明願供擔保，聲請宣告假執行，惟其聲
    請不過促請法院職權發動，故就原告勝訴部分即無再由原告
    聲請供擔保宣告假執行之必要。又被告陳明願供擔保請准宣
    告免為假執行，核無不合，爰酌定相當之擔保金額，予以准
    許。至於原告敗訴部分，其假執行之聲請，即失所附麗，應
    予駁回。
七、本件事證已臻明確，兩造其餘之攻擊防禦方法核與判決結果
    不生影響，毋庸一一論列，併此敘明。
八、據上論結，本件原告之訴為一部有理由，一部無理由。爰依
    民事訴訟法第79條、第85條第2 項、第389 條第1 項第5 款
    、第392 條第2 項，判決如主文。
中　　華　　民　　國　　111 　年　　3 　　月　　3 　　日
                  民事第二庭  法　官　楊淑儀
以上正本係照原本作成。
如對本判決上訴，須於判決送達後20日內向本院提出上訴狀。如
委任律師提起上訴者，應一併繳納上訴審裁判費。
中　　華　　民　　國　　111 　年　　3 　　月　　3 　　日
                              書記官　詹立瑜